【裁判字號】    92,自緝,16
【裁判日期】    920827
【裁判案由】    偽造文書等
【裁判全文】
臺灣板橋地方法院刑事判決                          九十二年度自緝字第一六號
    自  訴  人  甲○○
    被      告  乙○○
右列被告因偽造文書等案件，經自訴人提起自訴，本院判決如左：
    主  文
乙○○無罪。
    理  由
一、本件自訴意旨略以︰被告乙○○於民國八十二年十月初因同事關係認識自訴人甲
    ○○，進而同居，自訴人並於八十六年十月二日生下一子林芃，詎被告竟隱暪自
    訴人另於八十七年二月二十二日與其他女子結婚，自訴人並發現被告於八十七年
    二月二十三日，未經自訴人同意，擅自於認領同意書偽簽自訴人姓名，到臺北縣
    土城戶政事務所辦理認領林芃之登記，惟當日被告係以辦理戶口登記為由取走自
    訴人身分證及印章，並未徵求自訴人同意由其認養；又被告與其他女子結婚後，
    性情大變，故自訴人於八十八年十二月三十日搬離同居住所，遷至臺北縣土城市
    ○○路六之三號十二樓，被告竟找上門，強行要抱走兒子林芃，自訴人不答應，
    被告遂取菜刀架在自訴人脖子上，恐嚇自訴人說要殺自訴人全家，致使自訴人心
    生恐懼而跪地求饒；又被告與自訴人同居期間，曾於八十五年五月間向自訴人姐
    姐借支新臺幣（下同）十萬元，於八十六年十月借支五萬元，被告不但不償還，
    竟於八十六年十一月訛稱要將自訴人母親送給林芃滿月禮金項鍊壹條（價值約一
    萬四千元）拿去公司保險箱置放較安全為由，要自訴人交出金項鍊，自訴人不疑
    有詐，當即交付金項鍊，後於八十七年八月被告又偷走自訴人富邦商業銀行信用
    卡乙張，向富邦銀行陸續預借現金六萬元，嗣經自訴人催討金項鍊及六萬元，並
    於八十九年六月十四日寄出存證信函，被告均置之不理，因認被告涉有刑法第二
    百一十四條之使公務員登載不實事項於公文書罪嫌、第三百零五條之恐嚇危害安
    全罪嫌及第三百三十九條第一項之詐欺取財罪嫌云云。
二、自訴人甲○○認被告乙○○涉犯前揭罪嫌，無非係以認領同意書影本一紙、錄音
    帶一捲、富邦銀行繳費影本一紙、存證信函影本乙紙為其論據；訊據被告堅詞否
    認有前揭犯行，辯稱：認領同意書是伊簽的，但是是自訴人要伊代簽的，因為自
    訴人要伊去報戶口，身分證、印章都是她交給伊的，報出生時有一欄要填父親欄
    ，伊打電話問自訴人是否要先辦認領，她說好，不然伊怎麼敢簽同意意，伊認為
    伊做為一個父親很正常，伊當時另外有婚姻關係，如果不是自訴人同意，伊為何
    要認領，會被伊太太發現，恐嚇部分，伊那時生意失敗，伊去拿回依物，自訴人
    罵伊，伊是拿菜刀架在自己的脖子上，不是自訴人的脖子上，如果有這樣，她大
    可去報警，詐欺部分，是一家人間之金錢週轉，十萬元是自訴人姐姐拿給伊週轉
    的，五萬元是因為自訴人生產，她姐姐主動借給伊的，金項鍊是自訴人可憐伊生
    意失敗拿給伊的，是她放在伊桌上，伊拿去賣掉了，伊沒有拿自訴人的信用卡去
    借錢等語。
三、按犯罪事實應依證據認定之，無證據不得推定其犯罪事實，又不能證明被告犯罪
    者，應諭知無罪之判決，刑事訴訟法第一百五十四條、第三百零一條第一項定有
    明文。所謂認定犯罪事實之證據，係指足以認定被告確有犯罪行為之積極證據而
    言，該項證據自須適合於被告犯罪事實認定，始得採為斷罪資料。又苟未能發現
    相當證據，或證據不足以證明，自不能以推測或擬制之方法，以為裁判基礎，亦
    分別有最高法院二十九年度上字第三一０五號及同院四十年度台上字第八六號判
    例意旨可資參照。又按告訴人之指訴係以使被告入罪為目的，必須調查其他證據
    證明告訴人之指訴與事實相符，始可採為證據，最高法院六十九年度台上字第一
    五三一號判例可資參照。且刑法第三百三十九條第一項詐欺罪之成立，以意圖為
    自己或第三人不法之所有，施用欺罔之詐術手段，使人陷於錯誤，因而將本人或
    第三人之物交付為要件。
四、經查：
    （一）、被告乙○○與自訴人甲○○同居所生兒子林芃係於八十六年十月二日出
            生，直至於八十七年二月二十三日，始由被告持自訴人印章、林芃出生
            證明書至臺北縣土城市戶政事務所辦理出生登記及生父認領登記等情，
            有臺北縣土城市戶政事務所九十二年五月二十三日北縣土戶字第０九二
            ０００四一七八號函附出生證明書、出生登記申請書及認領同意書影本
            各一紙在卷可參，按民法第一千零六十五條第一項所規定非婚生子女經
            生父認領者，視為婚生子女，其性質上為生父之單獨行為，無須生母之
            同意，仍可由生父逕行認領非婚生子女，故戶籍法第四十六條所規定認
            領登記以認領人為申請人，即謂認領登記由認領人單獨為之即可，本件
            被告既為林芃之生父，其於辦理出生登記時，為認領之意思表示並辦理
            認領登記，自屬其為林芃生父之權限行為，自無所謂使公務員登載不實
            事項於職務上所掌公文書可言；至於被告所提出予戶政機關之證明文件
            即認領同意書，被告固不諱言該同意書上之立同意書人「甲○○」署名
            及印文係其所代為乙情，惟衡之自訴人已自承當日係將私章及身分證交
            付予被告前往辦理林芃之出生登記，及被告曾將辦好之戶口名簿交回予
            自訴人收執等語（見本院九十二年五月十四日訊問筆錄），自訴人對於
            被告當日辦妥林芃之出生登記及認領登記乙事，實難諉為不知，且依上
            開辦理登記當時被告與自訴人仍處於同居關係中，而自訴人嗣後於八十
            九年七月十日向本院提起本件自訴時，二人則已因故分手且有金錢糾紛
            ，究難僅以自訴人嗣後否認同意，遽為推論被告即有偽造自訴人署名、
            盜用印文以偽造認領同意書並持之行使辦理登記之不法行為。
    （二）、次查有關自訴人指訴被告持菜刀架住其脖子恐嚇部分，亦經被告所堅決
            否認，自訴人於事發當日復未有報案之相關紀錄可循，其為指訴，尚屬
            無據。
    （三）、又就自訴人所指訴被告於八十七年八月間未經其同意，拿取其富邦商業
            銀行信用卡向銀行預借現金六萬元乙節，自訴人並未能確實指出其信用
            卡分係何時遭被告持向銀行預借現金，而經本院向富邦商業銀行調取自
            訴人所申請卡號000000000000號信用卡於八十七年一月至
            八十八年十二月之消費明細表一份，雖有於八十七年一月三日、三月十
            三日、六月十一日（同日二次各五千元）、八月一日及九月十六日各一
            萬元之提款機預借現金紀錄，惟同時期亦有其他筆刷卡消費紀錄，而自
            訴人亦自承該信用卡平常係由其使用等情，則上開提款機預借現金是否
            確係被告所擅為，自非無疑；況且，自訴人先於本院調查時指稱：被告
            拿伊信用卡跟銀行借錢前後借了六萬元，後來伊發現信用卡不見了有掛
            失，被告之前有問伊有沒有信用卡，他說錢借出來會還伊，伊都不理他
            ，但他都知道伊東西放在那裡，事後被告有將信用卡放回，到最後一筆
            伊報遺失，他才承認是他拿走了云云（見本院九十二年五月十四日訊問
            筆錄），嗣於本院審理時則指稱：（法官問：富邦銀行之預借現金是誰
            拿走？共多少錢？）是被告拿走，共六萬元，包含八十七年一月在本行
            借的二萬元。但那二萬元我忘記是他自己去借的還是他叫我去借的。其
            他四萬元確定是沒有經過我同意的。我的所有信用卡都放在抽屜內，這
            張卡是被告幫我辦的，所以他知道預借現金的密碼，平常是我在使用這
            張卡... （法官問：如何發現被告偷拿你的卡去預借現金？）之前的帳
            單因為乙○○都說他會處理，所以我沒有看，所以不知道他有預借現金
            ，八十九年一月份因為我搬家，所以帳單寄給我，我才知道裏面都是他
            預借現金，錢都是我一個人償還的，富邦的刷卡債務應該有六萬元，我
            曾在八十七年掛失信用卡，因為我在整理抽屜時，發現信用卡不見了，
            所以當天我就去掛失云云，是以自訴人就其指訴被告擅自預借現金之數
            目及其係如何發現此事等細節，前後不一，已有瑕疵可指，復參之富邦
            商業銀行九十二年六月三日（九十二）富邦信用卡第二一０號函附消費
            明細表，自訴人係於八十七年八月二日向銀行申報其信用卡遺失，此亦
            明顯與自訴人上開於本院訊問時所指稱係至最後一筆信用卡預借現金後
            ，其申報遺失，被告才承認是他拿走等情未符，益徵自訴人之指訴，非
            足採信。
    （四）、末查，自訴人另指訴被告於八十五年五月間向自訴人姐姐借支十萬元，
            於八十六年十月借支五萬元，及於八十六年十一月訛稱要將自訴人母親
            送給林芃滿月禮金項鍊壹條（價值約一萬四千元）拿去公司保險箱置放
            較安全為由，而取走金項鍊，迄未償還云云，被告固對於尚欠自訴人姐
            姐十五萬元借款及典當金項鍊之事供承屬實，惟供稱僅係家人間金錢週
            轉等語，核與自訴人所指陳該筆十五萬係屬借用之情相符，自不得僅因
            被告事後未如期清償借款，即遽認被告有施用詐術之情事及詐欺之不法
            意圖，另有關自訴人指訴被告詐騙取走金項鍊部分，既為被告所否認，
            而除自訴人之單一指訴，並無其他證據足為佐證與事實相符，自亦難認
            被告有何詐欺之犯行。
    （五）、至自訴人所提存證信函影本一紙，僅係自訴人嗣後單方面之意思表示，
            而富邦商業銀行信用卡消費明細及帳單影本一紙，亦僅能證明自訴人所
            申請信用卡之消費紀錄，又依自訴人所提其與被告間對話之錄音帶及譯
            文所載，被告除承認欠自訴人姐姐十五萬元及願分期返還自訴人二十一
            萬元等情外，並未承認其有偽造文書、恐嚇、詐欺等不法行為，自不能
            僅憑自訴人之片面指訴即遽認被告有前揭犯行，此外，復查並無其他積
            極證據足資認定被告有何被訴之使公務員登載不實、恐嚇、詐欺之犯行
            ，本件純屬民事糾葛，揆諸前揭說明，自應為被告無罪之諭知。
據上論斷，應依刑事訴訟法第三百四十三條、第三百零一條第一項，判決如主文。
中      華      民      國    九十二    年      八      月    二十七    日
                                      臺灣板橋地方法院刑事第三庭
                                          法  官  葉  靜  芳
右正本證明與原本無異。
如不服本判決，應於判決送達後十日內，向本院提出上訴狀。
                                          書記官  陳  昭  綾
中      華      民      國    九十二    年      八      月    二十七    日


司法院資訊處製作；財團法人民間司法改革基金會備份。
